【裁判字號】    96,訴,5099
【裁判日期】    980624
【裁判案由】    違反稅捐稽徵法
【裁判全文】
臺灣高雄地方法院刑事判決              96年度訴字第5099號
公  訴  人  臺灣高雄地方法院檢察署檢察官
被      告  丁○○
            庚○○
            丙○○
            己○○
            甲○○
            辛○○
上列被告因違反稅捐稽徵法案件，經檢察官提起公訴（96年度偵
字第26800 號、偵緝字第3321、3495號），本院判決如下：
    主  文
庚○○犯稅捐稽徵法第四十七條第一項第一款之逃漏稅捐罪，處
有期徒刑陸月，如易科罰金，以新臺幣玖佰元折算壹日。減為有
期徒刑月，如易科罰金，以新臺幣玖佰元折算壹日。
己○○犯稅捐稽徵法第四十三條第一項之幫助逃漏稅捐罪，處拘
役拾日，如易科罰金，以新臺幣玖佰元折算壹日。減為拘役拾
伍日，如易科罰金，以新臺幣玖佰元折算壹日。
丁○○、丙○○、辛○○，均無罪。
甲○○免訴。
    事  實
一、庚○○則係承右工程企業有限公司（設高雄市○○○路21號
    7 樓之1 ，下稱承右公司）負責人，其為稅捐稽徵法上之納
    稅義務人，明知與晨一企業有限公司（設臺南縣新市鄉○○
    街61巷7 號1 樓，下稱晨一公司，負責人為邱耀賢，另案偵
    辦）間並無實際交易，己○○則明知王任宏所經營之任順水
    電工程行（設屏東縣九如鄉○○路15 2之8 號）與晨一公司
    無實際交易，竟分別為下列行為，足以生損害於稅捐機關核
    課租稅之正確性及公平性：
  (一)庚○○基於逃漏稅捐之犯意，於不詳時地，取得附表晨一公
    司進項發票6 張，面額共計3,759 萬5,560 元（詳細發票字
    軌等資量參見附表一）後，於91年12月間某日，持附表所示
    發票充當承右公司之進項憑證，憑向主管稅捐機關申報營業
    稅，藉以逃漏營業稅共計稅額新臺幣（下同）1,879,778 元
    。
  (二)己○○與甲○○共同基於幫助他人逃漏稅捐之犯意聯絡，於
    91年12月某日取得晨一公司進項發票1 張，面額400,000 元
    （發票字軌：QV00000000）後，交與王任宏，嗣於91年12月
    間某日，由王任宏持上開發票充當任順水電工程行之進項憑
    證，憑向主管稅捐機關申報營業稅，藉以逃漏營業稅共計稅
    額20,000元。
二、案經法務部調查局臺南市調查站移送臺灣臺南地方法院檢察
    署呈請臺灣高等法院檢察署令轉高雄地方法院檢察署檢察官
    偵查起訴。
    理  由
壹、有罪部分：
一、本判決以下所引用之傳聞證據，檢察官及被告於本院調查證
    據時，知有上情而未於言詞辯論終結前聲明異議，本院審酌
    上開證據做成之情形，認為以之作為本案之證據尚屬適當，
    依刑事訴訟法第159 條之5 之規定，得為證據，合先敘明。
二、上述犯罪事實，業據被告庚○○、己○○於本院審理時坦承
    不諱，核與證人王任宏、邱耀賢於警、偵時之證述相符、並
    有財政部臺灣省南區國稅局新化稽徵所92年8 月5 日南區國
    稅新化三字第0920039317號函、台南縣稅捐稽徵處新化分處
    營業人實地調查情形紀錄表、91年度營利事業所得稅結算申
    請書、資產負債表、晨一公司中國信託銀行西台南分行、第
    一商業銀行南台年分行、臺灣銀行存摺節本、91年度11、12
    月份晨一公司營業人使用三聯式統一發票明細表及進銷交易
    明細、財政部臺灣省南區國稅局台南市分局97年11月11日南
    區國稅南市三字第0970008862號函檢送承右工程企業有限公
    司及漢城實業有限公司等涉嫌逃漏營業稅相關資料、財政部
    臺灣省南區國稅局台南市分局97年12月11日南區國稅南市三
    字第0970008943號函、財政部南區國稅局屏東縣分局98 年2
    月24日南區國稅屏縣三字第0980006834號函及函附任順水電
    工程行94年5 月10日行政處分書影本各乙份，營利事業暨扣
    繳單位資料查詢4 份、任順水電行發票1 紙、承右公司發票
    6 紙、晨一公司開立之統一發票18紙等件在卷可稽，被告自
    白與事實相符，本案事證明確，被告犯行洵堪認定，應予依
    法論科。
三、被告庚○○犯罪後，稅捐稽徵法第47條於98年5 月27日修正
    公佈，依照稅捐稽徵法第51條及中央法規標準法第13條，應
    自98年5 月29日生效，因修正後稅捐稽徵法第47條增訂第2
    項，使處罰之對象以實際負責人為準，乃對於負責人之範圍
    （即處罰之對象）做限縮，因此應以修正後之條文有利於被
    告庚○○，故比較後應適用現行之稅捐稽徵法第47條第1 項
    第1 款。核被告庚○○所為，係犯稅捐稽徵法第47條第1 項
    第1 款、第41條公司負責人逃漏稅捐罪；被告己○○所為係
    犯稅捐稽徵法第43條第1 項之幫助逃漏稅捐罪。又被告庚○○、己○○行為時之易科罰金折算標準，應以銀元300 元折
    算1 日，經折算為新臺幣後，應以新臺幣900 元折算為1 日
    。惟95年7 月1 日修正公布施行之刑法第41條第1 項前段則
    以新臺幣1, 000元、2,000 元或3,000 元折算1 日，易科罰
    金，比較後應依刑法第2 條第1 項前段，適用修正前刑法第
    41條第1 項前段規定，定其折算標準。本院審酌被告庚○○
    、己○○為貪圖小利，致罹刑章，其犯罪手段自屬可議，惟
    被告己○○犯罪所得非多，惡性並非重大，被告庚○○、己○○犯罪後均坦承犯行，態度良好，顯有悔意，及其犯罪之
    動機、目的等一切情狀，各量處如主文所示之刑，並諭知易
    科罰金之折算標準後，因被告庚○○、己○○所為上揭犯行
    皆在96年4 月24日前，且均合於中華民國九十六年罪犯減刑
    條例所定得予減刑之規定，各應依同條例第2 條第1 項第3
    款之規定減其刑為二分之一，及諭知易科罰金之折算標準，
    以資懲處。
貳、無罪部分：
一、公訴意旨略以：
    丁○○係騏騏實業有限公司（設屏東市○○路277 巷13號1
    樓，下稱騏騏公司）之負責人，為稅捐稽徵法上之納稅義務
    人；辛○○可預見戊○○（已另案移送臺灣臺北地方法院併
    案審理）邀其擔任漢城實業有限公司（設高雄市○○○路98
    號8 樓之3 ，下稱漢城公司）之名義負責人，係有不法之目
    的，竟分別為下列行為，足以生損害於稅捐機關核課租稅之
    正確性及公平性：
  (一)丁○○基於逃漏稅捐之犯意，於不詳時地，經與丙○○達成
    協議，由丙○○提供發票與丁○○，次由丁○○借加值型營
    業稅制進、銷項扣抵原則，抵扣騏騏公司應納之營業稅，丁○○並應允支付丙○○發票面額3%作為代價。丙○○乃基於
    幫助他人逃漏稅捐之犯意，於91年間某日取得晨一公司進項
    發票2 張（詳如附表二），面額共計2,190,000 元後，交與
    丁○○，嗣於91年2 月間某日，由丁○○持上揭2 張發票充
    當騏騏公司之進項憑證，憑向主管稅捐機關申報營業稅，藉
    以逃漏營業稅共計稅額109,500元。
  (二)辛○○竟基於幫助他人實施犯罪之不確定故意，於不詳時間
    ，在高雄市○○區○○街71號，同意以每月20,000元之代價
    ，擔任漢城公司之名義負責人。嗣漢城公司實際負責人戊○○明知漢城公司與晨一公司間並無實際交易，於不詳時地，
    取得晨一公司進項發票9 張（詳如附表三），面額共計34,9
    92,505元後，於91年12月間某日，持上揭9 張發票充當漢城
    公司之進項憑證，憑向主管稅捐機關申報營業稅，逃漏營業
    稅共計稅額1,753,199 元。因認被告丁○○、辛○○涉犯稅
    捐稽徵法第47條第1 項第1 款、第41條之公司負責人逃漏稅
    捐罪嫌，被告丙○○涉犯稅捐稽徵法第43條第1 項幫助逃漏
    稅捐罪嫌。
二、按犯罪事實應依證據認定之，無證據不得認定其犯罪事實；
    不能證明被告犯罪者，應諭知無罪之判決，刑事訴訟法第15
    4 條第2 項、第301 條第1 項定有明文。次按「認定不利於
    被告之事實，須依積極證據，苟積極證據不足為不利於被告
    事實之認定時，即應為有利於被告之認定，更不必有何有利
    之證據」、「刑事訴訟法第161 條已於91年2 月8 日修正公
    布，修正後同條第1 項規定：檢察官就被告犯罪事實，應負
    舉證責任，並指出證明之方法。因此，檢察官對於起訴之犯
    罪事實，應負提出證據及說服之實質舉證責任。倘其所提出
    之證據，不足為被告有罪之積極證明，或其闡明之證明方法
    ，無從說服法官以形成被告有罪之心證，基於無罪推定之原
    則，自應為被告無罪判決之諭知。」，最高法院30年上字第
    816 號、92年度台上字第128 號著有判例意旨可資參照。
三、關於被告辛○○部分，起訴書論罪法條雖記載被告辛○○係
    犯幫助逃漏稅捐罪，然經詢問後，公訴檢察官已當庭更正為
    稅捐稽徵法第47條第1 項第1 款、第41條之公司負責人逃漏
    稅捐罪（參本院卷第336 頁），合先敘明。
四、公訴意旨認被告丁○○、丙○○、辛○○涉犯上揭罪嫌，無
    非係以共同被告丁○○於警、偵中之供述及本院審理中之證
    述，共同被告丁○○所提陳駿良（丙○○）之名片影本1 紙
    、財政部臺灣省南區國稅局新化稽徵所92年8 月5 日南區國
    稅新化三字第0920039317號函、台南縣稅捐稽徵處新化分處
    營業人實地調查情形紀錄表、91年度營利事業所得稅結算申
    請書、資產負債表、晨一公司中國信託銀行西台南分行、第
    一商業銀行南台年分行、臺灣銀行存摺節本、91年度11、12
    月份晨一公司營業人使用三聯式統一發票明細表及進銷交易
    明細各1 份、營利事業暨扣繳單位資料查詢4 份、晨一公司
    開立之統一發票18紙為其論據。訊據被告丁○○對於使用附
    表二晨一公司之發票等情坦承不諱，被告丙○○辯稱沒有提
    供附表二之發票予被告丁○○，做生意名片給了很多人，被
    告辛○○辯稱：伊僅為名義負責人，對於交易以及發票均不
    知情等語。
五、經查：
  (一)被告丁○○使用附表二所示之發票於騏騏公司，係有進貨適
    時取得非交易對象開立之發票，但因開立發票之營業人業已
    報稅，故免處漏稅罰，本件逃漏之稅額為零等情，有財政部
    臺灣省南區國稅局屏東縣分局97年10月31日南區國稅屏縣三
    字第0970036857號函檢送騏騏實業有限公司91年12 月 取得
    晨一企業有限公司所開立不實統一發票作為進項憑證申報扣
    抵項稅額逃漏營業稅處分書及相關資料3 紙等件在卷可稽（
    本院卷第210-213 頁），是依照上揭財政部國稅局屏東縣分
    局之回函，被告丁○○並無發生逃漏稅之結果，而稅捐稽徵
    法第41條為結果犯，是被告丁○○此部分自無法證明。
  (二)被告丁○○不認識被告丙○○，提出附表二之發票之人當時
    係出示丙○○（駿良）之名片，但該人並非被告丙○○等情
    ，業據被告丁○○於偵查中供述及本院審理具結證述綦詳，
    是被告丙○○辯稱：從無提供被告丁○○發票，亦無提供名
    片予被告丁○○即非不可採信，此外，並無其他證據足資證
    明附表二之發票為被告丙○○所提供，是被告丙○○此部分
    犯罪不能證明。
  (三)稅捐稽徵法第47條業已修正（且已生效，論述詳前），增列
    第2 項：「前項規定之人與實際負責業務之人不同時，以實
    際負責業務之人為準」，是依照現行稅捐稽徵法第47條第2
    項，如有實際負責業務之人時，即應處罰實際負責人而非名
    義負責人。依照起訴書之記載，被告辛○○為漢城公司之名
    義負責人，僅為人頭，實際負責人為另案被告戊○○，是依
    照稅捐稽徵法第47條第2 項，自應諭知被告辛○○無罪。
六、綜上所述，本件依照公訴人所提出之上開證據既不足以證明
    被告丁○○、丙○○、辛○○有稅捐稽徵法第47條第1 項第
    1 款逃漏稅捐或同法第43條第1 項之幫助逃漏稅捐之犯行，
    基於「罪疑唯輕」之法則，即應為有利於被告丁○○、丙○○、辛○○之認定。揆諸前揭說明，被告丁○○、丙○○、
    辛○○犯罪既屬不能證明，依法自應被告丁○○、丙○○、
    辛○○無罪之判決。
七、移送併辦（即96年度偵字第30871 號）意旨略以：被告丙○○係址設高雄市三民區○○○路597 號11樓之4 統領興實業
    有限公司（下稱統領興公司）之實際負責人，其竟基於幫助
    他人逃漏稅捐之犯意，明知統領興公司於91年3 月起至同年
    8 月止，與址設高雄市○○區○○路789 號之玉信實業有限
    公司（下稱玉信公司）並無進、銷貨之業務往來，仍於該期
    間內，在不詳地點，取得玉信公司開立之統一發票1 張，金
    額計600,000 元，充為統領興公司之進項憑證，資以扣抵統
    領興公司之銷項金額，幫助統領興公司逃漏營業稅共計300,
    000 元，足以生損害於主管機關核課稅捐之正確性，因認被
    告丙○○涉犯稅捐稽徵法第43條第1 項之幫助逃漏稅捐罪嫌
    ，並與前揭起訴部分有連續犯之裁判上一罪關係云云。惟前
    揭起訴部分業經本院判決無罪已如前述，是併案部分即無從
    與無罪部分成立連續犯之裁判上一罪關係，是併辦部分自應
    退由檢察官另行處理。
、免訴部分：
一、公訴意旨略以：被告甲○○與己○○共同基於幫助他人逃漏
    稅捐之犯意聯絡，於91年12月某日取得晨一公司進項發票1
    張，面額400,000 元（發票字軌：QV00000000）後，交與王
    任宏，嗣於91年12月間某日，由王任宏持上開發票充當任順
    水電工程行之進項憑證，憑向主管稅捐機關申報營業稅，藉
    以逃漏營業稅共計稅額20,000元。足以生損害於稅捐機關核
    課租稅之正確性及公平性，因認被告甲○○涉犯稅捐稽徵法
    第43條第1項幫助逃漏稅捐罪嫌。
二、按案件曾經判決確定者，應諭知免訴之判決，刑事訴訟法第
    302 條第1 款定有明文。又按案件曾經判決確定者，應為免
    訴之判決，此項原則關於實質上一罪或裁判上一罪，均有其
    適用。連續犯係裁判上之一罪，其一部分犯罪事實曾經判決
    確定者，其效力當然及於全部，故檢察官復將其他部分重行
    起訴，亦應諭知免訴之判決。」，此有最高法院49年台非字
    第20號判例可資參照。
三、經查，被告前被訴：「被告甲○○於90年5 月間起擔任德古
    曼企業股份有限公司（址設高雄市新興區○○○路56號24樓
    之4 ，下稱德古曼公司）之會計人員，竟與李逸香（另案判
    決有罪）、饒玉麟、戊○○（另案審理）共同基於填製不實
    之會計憑證及幫助他人逃漏稅捐之概括犯意聯絡，於90年5
    月至91年5 月前由甲○○開立發票方式，另於91年5 月後則
    將德古曼公司之空白發票交予饒玉麟、戊○○，而分由甲○○、饒玉麟、戊○○等人連續開立不實之統一發票共91紙，
    分別交予其他公司持以作為進項憑證扣減其他公司之銷項稅
    額，因而逃漏各該公司之營業稅額，嗣李逸香不願擔任負責
    人，欲變更德古曼公司之負責人名義，遂由甲○○物色人選
    ，甲○○與楊秀足（另案判決有罪）接洽後，接受甲○○之
    邀，自92年1 月16日起擔任德古曼公司之名義負責人，而甲○○承續上開共同基於填製不實之會計憑證及幫助他人逃漏
    稅捐之概括犯意聯絡，明知德古曼公司自92年1 月至92年6
    月並無實際銷貨予其他公司之事實，仍提供空白發票予饒玉
    麟、戊○○方式，由渠等連續開立不實之統一發票共42紙，
    分別交予其他公司，持以作為進項憑證扣減各該公司之銷項
    稅額，因而逃漏各該公司之營業稅額，連續以此方式幫助上
    開公司逃漏稅捐，足以生損害於稅捐機關對於營業稅稽徵之
    正確性及公平性。」等情，經台灣高等法院以97年度上訴字
    第5344號判決有罪確定，有上開判決書及臺灣高等法院被告
    前案紀錄表各1 份在卷可稽。
四、又被告於本院98年5 月27日審理時供稱其係與被告己○○提
    供發票予王任宏時，仍於德古曼公司任職，且發票是去找另
    案被告戊○○拿，因為當初被告甲○○常提供發票予另案被
    告戊○○，所以才會去找戊○○提供發票以交付給王任宏等
    情綦詳，核與共同被告己○○證述情節相符，足認被告甲○○當初基於幫助逃漏稅捐之概括犯意，連續於90年5 月起至
    92年6 月間提供發票供其他公司逃漏稅捐，是被告甲○○本
    案之犯行與前揭判決確定部分，應有連續犯之裁判上一罪關
    係。揆諸前揭說明及規定，本案檢察官起訴之部分，即應諭
    知免訴之判決。
據上論斷，應依刑事訴訟法第299 條第1 項前段、第301 條、第
302 條第1 款，稅捐稽徵法第41條、第43條第1 項、第47條第1
項第1 款，刑法第2 條第1 項、刑法第11條前段、第41條第1 項
前段，廢止前罰金罰鍰提高標準條例第2 條，中華民國九十六年
罪犯減刑條例第2 條第1 項第3 款、第7 條，判決如主文。
本案經檢察官乙○○到庭執行職務。
中    華    民    國    98    年    6     月    24    日
                  刑事第十七庭  審判長法  官  陳建和
                                      法  官  黃紀錄
                                      法  官  黃宣撫
以上正本證明與原本無異。
如不服本判決應於收受送達後10日內向本院提出上訴書狀，並應
敘述具體理由；如未敘述上訴理由者，應於上訴期間屆滿後20日
內向本院補提理由書（均須按他造當事人之人數附繕本）「切勿
逕送上級法院」。
中    華    民    國    98    年    6     月    24    日
                                      書記官  林姵妤
附錄本案論罪科刑法條：
稅捐稽徵法第41條：
納稅義務人以詐術或其他不正當方法逃漏稅捐者，處5 年以下有
期徒刑、拘役或科或併科新臺幣6 萬元以下罰金。
稅捐稽徵法第43條
教唆或幫助犯第41條或第42條之罪者，處3 年以下有期徒刑、拘
役或科新台幣6 萬元以下罰金。
稅務人員、執行業務之律師、會計師或其他合法代理人犯前項之
罪者，加重其刑至二分之一。
稅務稽徵人員違反第33條規定者，除觸犯刑法者移送法辦外，處
1 萬元以上5 萬元以下罰鍰。
稅捐稽徵法第47條：
本法關於納稅義務人、扣繳義務人及代徵人應處徒刑之規定，於
左列之人適用之：
一  公司法規定之公司負責人。
二  民法或其他法律規定對外代表法人之董事或理事。
三  商業登記法規定之商業負責人。
四  其他非法人團體之代表人或管理人。
附表一：
    ┌───┬──────────┬──────┬─────┐
    │ 編號 │承右公司取得晨一公司│逃漏稅捐金額│發票字軌  │
    │      │開立之不實發票面額  │            │          │
    ├───┼──────────┼──────┼─────┤
    │  １  │6,820,660元         │341,033 元  │QV00000000│
    ├───┼──────────┼──────┼─────┤
    │  ２  │6,796,206元         │339,811 元  │QV00000000│
    ├───┼──────────┼──────┼─────┤
    │  ３  │4,120,247元         │206,011 元  │QV00000000│
    ├───┼──────────┼──────┼─────┤
    │  ４  │6,778,620元         │338,931 元  │QV00000000│
    ├───┼──────────┼──────┼─────┤
    │  ５  │6,779,040元         │338,953 元  │QV00000000│
    ├───┼──────────┼──────┼─────┤
    │  ６  │6,300,787元         │315,039 元  │QV00000000│
    └───┴──────────┴──────┴─────┘
附表二：
    ┌───┬──────────┬──────┬─────┐
    │ 編號 │騏騏公司取得晨一公司│逃漏稅捐金額│發票字軌  │
    │      │開立之不實發票面額  │            │          │
    ├───┼──────────┼──────┼─────┤
    │  １  │890,000元           │44,500 元   │QV00000000│
    ├───┼──────────┼──────┼─────┤
    │  ２  │1,300,000元         │65,000元    │QV00000000│
    └───┴──────────┴──────┴─────┘
附表三：
    ┌───┬──────────┬──────┬─────┐
    │ 編號 │漢城公司取得晨一公司│逃漏稅捐金額│發票字軌  │
    │      │開立之不實發票面額  │            │          │
    ├───┼──────────┼──────┼─────┤
    │  １  │6,461,699元         │323,085元   │QV00000000│
    ├───┼──────────┼──────┼─────┤
    │  ２  │3,147,293元         │157,365元   │QV00000000│
    ├───┼──────────┼──────┼─────┤
    │  ３  │5,000,500元         │250,025元   │QV00000000│
    ├───┼──────────┼──────┼─────┤
    │  ４  │6,238,823元         │311,941元   │QV00000000│
    ├───┼──────────┼──────┼─────┤
    │  ５  │2,104,050元         │105,203元   │QV00000000│
    ├───┼──────────┼──────┼─────┤
    │  ６  │4,417,390元         │220,870元   │QV00000000│
    ├───┼──────────┼──────┼─────┤
    │  ７  │3,125,809元         │156,290元   │QV00000000│
    ├───┼──────────┼──────┼─────┤
    │  ８  │3,853,478元         │196,247元   │QV00000000│
    ├───┼──────────┼──────┼─────┤
    │  ９  │643,463元           │32,173元    │QV00000000│
    └───┴──────────┴──────┴─────┘


司法院資訊處製作；財團法人民間司法改革基金會備份。
